最　高　行　政　法　院　判　決
　　　　　　　　　　　　　94年度判字第00452號
上　訴　人　祥好食品工業股份有限公司
代　表　人　乙○○
被 上訴 人　財政部臺灣省南區國稅局
代　表　人　甲○○
上列當事人間因營利事業所得稅事件，上訴人對於中華民國92年
8月20日高雄高等行政法院92年度訴字第269號判決，提起上訴。
本院判決如下：
　　主  文
上訴駁回。
上訴審訴訟費用由上訴人負擔。
    理  由
一、本件上訴人84年度營利事業所得稅結算申報，列報利息支出
    新臺幣（下同）4,213,006元，被上訴人以其本年度借款45,
    600,000元，未提示為營業所需之證明，遂核定利息支出2,3
    37,777元。上訴人不服，循序提起行政訴訟。
二、上訴人起訴主張：上訴人經營食品外銷加工，所需原料魷魚
    多仰賴遠洋漁船撈捕，貨源並非穩定，無法隨訂隨送，故需
    預作規劃以確保原料供應無虞，方能決定是否接受國外訂單
    ，且均為現金交易，故有備妥現金支應之必要。84年度確有
    進貨41,120,341元，當年度營業收入3千9百餘萬元不敷支付
    ，更遑論尚須支付各項薪資5,019,058元及利息4,213,006元
    等必要費用，故確有向銀行借款之必要。被上訴人估算上訴
    人84年度每月週轉金僅須3,500,000元，依何法令為之。且
    借款利息是否予以認列申報，事關上訴人權益，依中央法規
    標準法第5、6條規定，應以法律定之，不得以命令為之。被
    上訴人以營利事業所得稅查核準則（下稱查核準則）第97條
    第2款「非營業所必需之借款利息，不予認定。」為據，顯
    與法律保留原則相違背。為此，訴請撤銷訴願決定及原處分
    。
三、被上訴人則以：上訴人本年度申報利息支出4,213,006元，
    較上期利息支出申報數1,077,255元偏高許多，除上期結轉
    22,306,666元借款外，本年度1月14日增加借款45,600,000
    元。然查上訴人本年度只增購資產60,000元，原料購入於10
    月31日前僅有18,058,370元，其餘原料大部分集中於11月及
    12月購入，付款方式係以現金支付，而上訴人每月現金餘額
    及銀行存款均有鉅額資金，顯見上訴人向金融業借款未加以
    利用，借款之金額非營業所必需，而上訴人於被上訴人核定
    本年度營利事業所得稅時，經被上訴人臺南縣分局函請就資
    金運用情形提出說明，迄未提出，復查及訴願時，亦未能提
    示具體證明文件以實其說，被上訴人乃依其申報利息收入11
    9,239元按84年1月1日活期存款利率3.75%算全年度存款餘額
    為3,179,706元，以整數3,500,000元為公司週轉金，並將每
    月帳載現金餘額及銀行存款合計數，超過週轉金部分，依放
    款利率8.4%計算1,875,229元不予認定，核定利息支出為2,3
    377,777元，已屬寬鬆，核與所得稅法第83條第1項及查核準
    則第97條第2款規定，尚無不合等語，資為抗辯。
四、原審斟酌全辯論意旨及調查證據結果，以：按「非營業所必
    需之借款利息，不予認定。」為查核準則第97條第2款所明
    定。而查核準則係依稅捐稽徵法、所得稅法、營業稅法、促
    進產業升級條例、中小企業發展條例、商業會計法、稅捐稽
    徵機關管理營利事業會計帳簿憑證辦法、商業會計處理準則
    及其他有關法令之規定訂之，此觀該查核準則第1條之規定
    自明。而憲法第19條規定人民有依法律納稅之義務，係指人
    民僅依法律所定之納稅主體、稅目、稅率、納稅方法及納稅
    期間等項而負納稅之義務。至於課稅原因事實之有無及有關
    證據之證明力如何，乃屬事實認定問題，不屬於租稅法律主
    義之範圍。財政部發布查核準則，係規定有關營利事業所得
    稅結算申報之調查、審核等事項（司法院釋字第217號解釋
    及第438號解釋參照）。其中查核準則第97條第2款之規定，
    純屬關於營利事業所得稅結算申報審核之事項，核與租稅法
    律主義及法律保留原則無涉。本件上訴人84年度營利事業所
    得稅結算申報，原列報利息支出4,213,006元，被上訴人以
    其本年度借款45,600,000元，未提示為營業所必需之證明，
    乃按原告申報利息收入119,239元依84年1月1日活期存款利
    率3.75%設算全年度存款餘額為3,179,706元，並以整數3,50
    0,000元為週轉金，將每月帳載現金餘額及銀行存款合計數
    ，超過週轉金3,500,000元部分，依放款利率8.4%計算1,875
    ,229元不予認列，核定利息支出為2,337,777元等情，有被
    上訴人調查報告及84年度營利事業所得稅結算申報核定通知
    書等影本附原處分卷可稽，自堪認定。上訴人起訴主張如上
    ，經查，上訴人雖於84年1月14日向銀行借款45,600,000元
    ，惟上訴人本年度僅增購資產60,000元，且其借款後每月現
    金餘額及銀行存款多維持在4千萬元至3千萬元之間，是上訴
    人所借款項顯有閒置情形，是否為營業所必需，已非無疑。
    且利息支出必需為營業行為所支出，即其借貸用途應與營業
    項目有關，相關必要支出方能列入營業費用；而其是否屬於
    營業行為所支出之相關事實，係發生於上訴人所得支配之範
    圍，自應由上訴人提示相關帳簿憑證供核。然關於本件借款
    運用情形，被上訴人臺南縣分局曾以86年1月4日南區國稅南
    縣審字第86000025號函請上訴人提示帳簿、文據供核，上訴
    人除於88年4月2日及同年4月28日申請延展提示期間，嗣於
    同年6月7日具文陳述借款皆係償還舊債並投入工廠營運以外
    ，未能提出相關帳證交付被上訴人查核，是系爭利息支出是
    否與業務有關，本無法審酌。而上訴人又未能舉證證明相關
    帳證有交付被上訴人之事實，其空言帳證已交付被上訴人收
    受，應命被上訴人提出帳證云云，並非可採。至上訴人提出
    報表及發票主張其於84年度有進貨41,120,341元，且支付薪
    資5,019,058元，故需借款支應一節，縱令所主張進貨及薪
    資費用等支出均屬實在，惟以此計算上訴人84年度平均每月
    支出約為4百萬元；而依卷附營利事業所得稅結算申報核定
    通知書所載上訴人84年度營業收入3千9百餘萬元換算其月平
    均收入則約有320餘萬元。兩相比較，上訴人上開收入不敷
    支出數額僅約1百萬元，然而被上訴人以前述方式為上訴人
    設算每月之週轉金達3,500,000元，已屬寬裕，足供上訴人
    週轉使用，況且上訴人每月均保有鉅額現金餘額及銀行存款
    ，復無法提示有關此部分現金流向之相關帳冊或會計紀錄以
    供查核，所稱因魷魚原料供需特性故有預借款項支應云云，
    並不可採。是被上訴人依上訴人每月帳載現金餘額及銀行存
    款合計數，於超過週轉金3,500,000元部分設算非屬營業所
    必需之利息，不予認列，進而核定上訴人本年度利息支出2,
    337,777元，並無違誤等為其判斷之基礎，並說明其證據之
    取捨，而以上訴人之訴為無理由，予以駁回。
五、原判決經核於法無違。查核準則第97條第 2款規定，乃對於
    利息支出之認定等技術性、細節性事項加以規定，符合所得
    稅法第24條：「營利事業所得之計算，以其本年度收入總額
    減除各項成本費用、損失及稅捐後之純益額為所得額。」規
    定，未加重人民稅負，尚無違反租稅法律保留原則或中央法
    規標準法第5、6條規定。上訴人為何借款閒置，與其所借款
    項是否營業之必要之認定無影響。原判決依上訴人之存款、
    支出情形認定必要借款利息支出額，尚無違背經驗法則，上
    訴意旨仍執陳詞，以原審取捨證據，認定事實之職權行使，
    指摘原判決未當，聲明廢棄，非有理由，應予駁回。
六、依行政訴訟法第255條第1項、第98條第3項前段，判決如主
    文。
中    華    民    國    94    年    3     月    24    日
                  第一庭審判長法  官　蔡  進  田
                              法  官  陳　秀　美
                              法  官　鄭  淑  貞
                              法  官　黃　璽　君
                              法  官　廖　宏　明
以  上  正  本  證  明  與  原  本  無  異
中    華    民    國    94    年    3    月    28     日
　　　　　　　　　　　　　　　書記官　邱　彰　德
